【裁判字號】    91,聲判,80
【裁判日期】    920430
【裁判案由】    聲請交付審判
【裁判全文】
臺灣板橋地方法院刑事裁定                          九十一年度聲判字第八○號
    聲  請  人
    即 告 訴人  甲○○
    代  理  人  林瑑琛律師
    被      告  陳楨松
右列聲請人即告訴人因業務過失傷害案件，不服臺灣高等法院檢察署九十一年度上聲
議字第二六六三號駁回再議之處分（原不起訴處分案號：臺灣板橋地方法院檢察署九
十一年度偵字第一六六六號），聲請交付審判，本院裁定如左：
    主  文
聲請駁回。
    理  由
一、按告訴人不服上級法院檢察署檢察長或檢察總長認再議為無理由而駁回之處分者
    ，得於接受處分書後十日內委任律師提出理由狀，向該管第一審法院聲請交付審
    判；法院認為交付審判之聲請不合法或無理由者，應駁回之；刑事訴訟法第二百
    五十八條之一第一項、第二百五十八條之三第二項前段，分別定有明文。本件聲
    請人即告訴人甲○○告訴被告陳楨松業務過失傷害，先經臺灣板橋地方法院檢察
    署於民國九十一年九月二十七日以九十一年度偵字第一六六六號為不起訴處分在
    案，因聲請人即告訴人不服聲請再議，嗣經臺灣高等法院檢察署檢察長於九十一
    年十一月二十二日以九十一年度上聲議字第二六六三號駁回其再議之聲請，此經
    本院依職權調取前揭偵查卷證核閱無誤。而聲請人即告訴人於九十一年十二月九
    號收受前開處分書正本後，於同年十二月十七日向本院提出本件聲請，並委任律
    師提出理由狀，此有送達回證影本及聲請狀各乙紙在卷可稽。因此，本件聲請程
    序為合法，合先敘明。
二、聲請意旨略以：聲請人即告訴人對鑑定報告產生極大懷疑，因其內容粗疏偏頗，
    不僅未就肇事者陳述疑點提出說明，且一味採信被告供詞，認車禍發生乃水果行
    人員拉客導致聲請人左偏所致。此種有違鑑定專業之報告，檢察機關應審慎分析
    ，並就相關疑點加以調整，孰料檢察機關經過長達一年之時間，最後仍是依憑警
    訊筆錄、現場草圖以及前開鑑定被告等書面資料作判斷。針對檢察官不起訴處分
    書有所欠缺考量之處，聲請人於聲請再議狀中已詳細表明，然臺灣高等法院檢察
    署並不採納，且同樣以處分駁回。惟綜觀高檢署處分書，其依然未對聲請人即告
    訴人提出之疑點作出說明或調查，僅象徵性重申地檢署不起訴處分之意見，此種
    處分實難令人信服。本件不起訴處分有以下諸多疑點疏未調查之處：（一）肇事
    地點未確認：鑑定報告所指地點與不起訴處分書所載不同。（二）由肇事草圖觀
    之，自撞擊點至貨車煞車停止時之前輪位置，全部距離達近二十公尺，依交通部
    訂定之「一般公路汽車煞車距離、行車速度對照表」，該車速度應超過時速四十
    公里，絕非被告所言之二十公里。（三）以現場情況觀察，水果行人員不可能於
    下班尖峰時間於外側車道拉客，聲請人即使閃躲，無須左傾至內側車道。（四）
    貨車撞擊點為何？此重要癥結警方未記錄或存證，鑑定機關及檢察機關不予調查
    ，則明顯該貨車係因未注意前車狀況及保持安全距離，致自後擦撞聲請人之機車
    ；機車後方無撞痕，不得作為貨車非由後方撞及之唯一依據。（五）貨車違規行
    駛車道。因其違規行駛，致聲請人機車始有在內側車道被撞擊之機會，其若不違
    規，本件車禍必然不會發生，惟鑑定機關卻認為與車禍之發生無關。（六）機車
    騎士對於貨車有本能上之恐懼，如當時該貨車已超越聲請人之機車，聲請人應主
    動避往右方，豈可能再靠左而遭撞及。過失行為係應注意、能注意而不注意，貨
    車具有極大之殺傷力，駕駛人本就被要求更高之標準，被告於下班時間駕駛經過
    賣場附近，本該以更慢之速度，於其應行駛之車道內謹慎駕駛，結果被告不僅未
    注意前方車況，保持安全距離，反而以略快速度違規行駛於內側車道，致撞及聲
    請人機車，其應注意、能注意而不注意之情形極為明顯。檢察機關連肇事地點都
    令人有不確定之疑惑，其偵查之疏忽可想而知，爰依法聲請交付審判云云。
三、按犯罪事實應依證據認定之，無證據不得推定其犯罪事實；又不能證明被告犯罪
    者，應諭知無罪之判決；刑事訴訟法第一百五十四條、第三百零一條第一項分別
    定有明文。次按告訴人之告訴，係以使被告受刑事訴追為目的，是其陳述是否與
    事實相符，仍應調查其他證據以資審認，最高法院五十二年臺上字第一三○○號
    判例明揭此旨。而刑事訴訟上證明之資料，無論其為直接或間接證據，均須達於
    通常一般之人均不致有所懷疑，而得確信其為真實之程度，始得據為有罪之認定
    ，若其關於被告是否犯罪之證明未能達此程度，而有合理懷疑之存在，致使無從
    形成有罪之確信，根據「罪證有疑，利於被告」之證據法則，即不得遽為不利被
    告之認定，亦有最高法院七十六年度臺上字第四九八六號判例可稽。
四、聲請人即告訴人甲○○認被告陳楨松涉有業務過失傷害罪嫌，無非以肇事地點、
    撞擊點未確認，被告所駕駛之大貨車時速應超過每小時四十公里，水果行人員不
    可能於下班尖峰時間於外側車道拉客，貨車係因未注意車前狀況及保持安全距離
    自後擦撞聲請人即告訴人之機車，貨車違規行駛於內側車道與車禍之發生有關，
    前開自用大貨車若已經超越聲請人即告訴人機車，不可能再往左靠而遭撞及為其
    主要論據。訊據被告固坦承於九十年十月三十一日下午六時許其所駕駛之車牌號
    碼ＲＺ─九００號自用大貨車有與聲請人即告訴人所騎乘之車牌號碼ＢＦＯ─九
    ０七號機車發生車禍之事實，惟堅詞否認有何過失傷害情事，辯稱：是聲請人即
    告訴人撞其的。當時其駕駛車牌號碼ＲＺ─九００號自用大貨車行經台北縣三重
    市○○路○段五號前，往忠孝路方向行駛於內側車道，而聲請人即告訴人騎乘車
    牌號碼ＢＦＯ─九０七號機車行駛於外側車道，其看到右後視鏡有很多機車為了
    閃一間水果行外水果行人員在外車道上拉客人，致聲請人即告訴人往內側車道靠
    ，而撞到其車身中段，聲請人即告訴人機車即往右側方向跌倒，而聲請人即告訴
    人人往右後輪方向鑽進車底。其沒有撞聲請人即告訴人，其沒有錯等語。經查：
（一）依卷附之道路交通事故調查報告表事故現場圖所示，肇事路段為雙向二線道，
      內外側車道路寬合計為六點五公尺，外側車道路寬則為三點五公尺，而被告所
      駕駛之自用大貨車碰撞後停止之位置係在事故路段之內側車道，其右側車頭及
      車尾均距離外側車道右緣黃實線達三點八公尺，即前開自用大貨車右側車緣離
      內外車道之分道線仍約有零點三公尺，均在內側車道內，且所留之煞車痕四公
      尺之起點及終點亦均在內側車道，此並與肇事現場相片所示情節相符，足徵被
      告所駕駛之前揭車確係行駛於內側車道。
（二）而依卷內車損相片顯示，聲請人即告訴人所騎乘之重型機車之左前車頭及左前
      車輪上方車身有擦撞痕跡，左後方油箱破損漏油之狀態，前開機車顯然係左側
      發生擦撞，此亦與被告所辯乃是聲請人即告訴人所騎乘之前開機車擦撞其所駕
      駛之前開自用大貨車等情相符。
（三）又依前開道路交通事故調查報告表事故現場圖及肇事現場相片所示，聲請人即
      告訴人所騎乘之車牌號碼ＢＦＯ─九０七號重型機車倒地後，曾留下長約二點
      七公尺之刮地痕，其刮地痕起於內側車道與外側車道之分道線附近，呈向右前
      方斜刮狀態，碰撞後停止之位置在事故路段之外側車道，車頭距離內側車道與
      外側車道之分道線僅零點八公尺，車尾距離內側車道與外側車道之分道線則僅
      為一點一公尺，而車頭及車尾分別距離外側車道右緣黃實線則分別為二點七公
      尺及二點四公尺。參諸機車倒地時，自機車與地面接觸之輪胎至機車車身外突
      之腳踏板為一半徑起算，依物理定律，倒地時機車之車身及輪胎應係侵入被告
      自用大貨車之內側車道，則本件聲請人即告訴人所騎乘之重型機車顯有侵入內
      側快車道以致該機車左側擦撞被告所駕駛之前開自用大貨車之情形。此與被告
      所辯聲請人即告訴人往內側車道靠，而撞到其車身中段等情相符。
（四）聲請人即告訴人雖認為以現場情況觀察，水果行人員不可能於下班尖峰時間於
      外側車道拉客，聲請人即使閃躲，無須左傾至內側車道云云，惟聲請人即告訴
      人於九十一年七月十二日即以刑事追加被告狀追加姓名不詳之蜜天下水果行人
      員，認前開人員公然在該路段之外側車道上拉客、推銷水果，致原行駛於該外
      側車道上之車輛，為了閃避水果行人員，只得駕車偏左行駛，且提出相片三幀
      為證，並經臺灣板橋地方法院檢察署簽分九十一年度他字第二八四二號案件調
      查，其於覆議及聲請交付審判時翻異其見解，改稱水果行人員不可能於下班尖
      峰時間拉客，其論據即有矛盾之處。況無論聲請人即告訴人是否係因水果行人
      員拉客，以致所騎乘之機車必須偏向內側車道行駛，或聲請人即告訴人另主張
      之機車騎士對於貨車有本能上之恐懼，如當時該貨車已超越聲請人之機車，聲
      請人應主動避往右方，豈可能再靠左而遭撞及等情，均無解於前開聲請人即告
      訴人所騎乘之機車違規行駛侵入內側快車道，以致發生擦撞事故之事實。
（五）聲請人即告訴人雖復認該貨車係因未注意前車狀況及保持安全距離，致自後擦
      撞聲請人之機車云云，惟本件機車車損之狀態，係左前車頭及左前車輪上方車
      身有擦撞痕跡，而車尾則無任何擦撞痕跡，已如前述，此已排除機車自後被追
      撞之可能，且聲請人即告訴人前開主張亦與前開機車所留下之刮地痕、前開自
      用大貨車所留下之煞車痕及前開機車與自用大貨車碰撞後所停留之位置情節不
      符，亦難認聲請人即告訴人前開主張為真實。
（六）又聲請人即告訴人雖指出鑑定報告所指地點與不起訴處分書所載不同。經查本
      件不起訴處分書所載之肇事地點，係記載「台北縣三重市○○路○段五十九號
      前」，而鑑定報告所指之地點則為「台北縣三重市○○路○段五號前」，則不
      起訴處分書及鑑定報告所記載之地址似有不同。惟不起訴處分書雖記載肇事地
      點為「台北縣三重市○○路○段五十九號前」，然該不起訴處分書第一段乃是
      說明告訴暨台北縣政府警察局三重分局報告意旨，而三重分局之報告書內容對
      於肇事地點記載則為「台北縣三重市○○路○段五號前」，且遍查全卷證據資
      料，肇事地點均與「台北縣三重市○○路○段五十九號前」無涉，從而檢察官
      不起訴處分書所載肇事地點顯係誤載，並非不起訴處分書之認定與鑑定報告之
      認定不符或有歧異之處。
（七）再查聲請人即告訴人雖主張由肇事草圖觀之，自撞擊點至貨車煞車停止時之前
      輪位置，全部距離達近二十公尺，依交通部訂定之「一般公路汽車煞車距離、
      行車速度對照表」參照，該車速度應超過時速四十公里，絕非被告所言之二十
      公里云云。惟聲請人即告訴人係以撞擊點至貨車煞車停止時之前輪位置達二十
      公尺換算行車速度，然「一般公路汽車煞車距離、行車速度對照表」係以煞車
      距離作為換算標準，煞車痕則為判斷煞車距離之客觀標準，而撞擊點至該貨車
      停止時之前輪位置並非煞車距離，從而聲請人即告訴人換算之基準即有誤會（
      蓋撞擊時未必馬上煞車，煞車後至停止時亦可能滑行一段距離，從而停止時之
      位置亦無法正確描繪煞車距離，因之撞擊點至煞車停止時之位置，並無法正確
      且完全反應行車速度，而煞車痕則係煞車後輪胎鎖死後在地面留下之痕跡，為
      實際煞車之距離，較為客觀）。倘依被告前開車輛所留下之煞車痕四公尺為標
      準，經換算結果，被告所駕駛之前開自用大貨車其行車速度均在每小時二十五
      公里以下（實際行車速度尚應考慮摩擦係數），縱使實際煞車距離並非四公尺
      ，亦尚難以撞擊點至停止時前輪位置之距離遽認被告行車速度超過每小時四十
      公里。
（八）末查聲請人即告訴人認前開自用大貨車違規行駛於內側車道，亦有過失云云。
      然查被告雖確係駕駛自用大貨車行駛於內側車道，而違反道路交通安全規則，
      惟按刑法上之過失，其過失行為與結果間，在客觀上有相當因果關係始得成立
      。所謂相當因果關係，係指依經驗法則，綜合行為當時所存在之一切事實，為
      客觀之事後審查，認為在一般情形下，有此環境、有此行為之同一條件，均可
      發生同一之結果者，則該條件即為發生結果之相當條件，行為與結果即有相當
      之因果關係。反之，若在一般情形下，有此同一條件存在，而依客觀之審查，
      認為不必皆發生此結果者，則該條件與結果並不相當，不過為偶然之事實而已
      ，其行為與結果間即無相當因果關係，最高法院七十六年台上字第一九二號判
      例可資參照。經查本件乃是因聲請人即告訴人駕駛重型機車左偏而侵入被告所
      行駛之內側車道，且未注意行駛中之被告車輛以致肇事，被告駕駛自用大貨車
      行駛於內側車道固有違規，然此違規行為依經驗法則，及當時之事實判斷，在
      一般情形下，有此違規行為之同一條件，並不必然會發生擦撞機車以致機車騎
      士受傷之結果，則被告前開行為與聲請人即告訴人受傷之結果，應無相當因果
      關係。被告之違規，乃是屬行政罰之問題，與刑事責任不可混同。
（九）本件經送往台北省台北縣區車輛行車事故鑑定委員會鑑定結果，該鑑定委員會
      依雙方當事人筆錄及撞擊後被告車停於內車道內，車後留有右煞車痕四公尺，
      告訴人車調頭左倒於外車道上，車後留有二點七公尺刮地痕斜往內車道，研判
      認為：１、告訴人駕駛重機車應是左偏，其左偏之原因不明，但據被告表示係
      路旁水果行人員在外車道拉客造成事故，此時水果行人員應負肇責。２、依被
      告車事後停放位置，被告車應係違規行駛內車道，但無肇事因素。有該鑑定委
      員會九十一年四月二十三日北鑑字第九一０二一五號函在卷可考。經再送往臺
      灣省車輛行車事故覆議鑑定委員會鑑定結果，鑑定意見亦認為本案依肇事現場
      及警繪圖所示，機車刮地痕起點位在內側車道與外側車道分道線附近，呈往右
      前方斜刮狀。又按雙方應訊筆錄及車損型態予以研判，以聲請人跡車遇狀況左
      偏進入內側車道未注意行駛中之車輛可能性較大，有該鑑定委員會九十一年七
      月十八日府覆議字第九一一一五六號函在卷可憑。則鑑定意見與覆議意見均與
      前開調查結果所認定之結論相同，均認被告並無過失。
五、綜上論證，原偵查、再議機關依偵查所得證據認被告犯罪嫌疑不足，而先後為不
    起訴處分及再議駁回處分，核無不合；聲請人即告訴人猶指陳詞，指摘不起訴及
    駁回再議等處分為不當，聲請交付審判，非有理由，應予駁回。
據上論斷，應依刑事訴訟法第二百五十八條之三第二項前段，裁定如主文。
中     華     民     國      九十二      年     四       月    三十     日
              臺灣板橋地方法院刑事第二庭
                            審判長法  官  古  秋  菊
                                  法  官  崔  玲  琦
                                  法  官  張  宏  節
右正本證明與原本無異。
本裁定不得抗告。
                                   書記官    李淑秋
中     華     民     國      九十二     年      五       月       六    日


司法院資訊處製作；財團法人民間司法改革基金會備份。
